【裁判字號】    95,交聲,23
【裁判日期】    950526
【裁判案由】    聲明異議
【裁判全文】
臺灣臺中地方法院交通事件裁定          95年度交聲字第23號
原處分機關  交通部公路局臺中區監理所
異  議  人  丙○○  47歲民.
即受處分人
上列受處分人因違反道路交通管理處罰條例案件，對於交通部公
路局臺中區監理所民國九十四年十二月二十二日所為之處分（中
監違字第裁六○─ＨＢ0000000、六○─ＨＢ00000
00、六○─ＨＢ0000000、六○─ＨＢ0000000
、六○─ＨＢ0000000、六○─ＨＣ0000000、六
○─ＨＣ0000000號裁決書），聲明異議，本院裁定如下
：
        主  文
原處分撤銷。
丙○○均不罰。
        理  由
一、原處分機關交通部公路總局臺中區監理所係以：異議人即受
    處分人丙○○所有之車牌號碼ＮＨ－五七○○號自小客車，
    於附表所載之時間、地點，有如附表所列之違規事實並為警
    舉發，乃分別依道路交通管理處罰條例第十二條第一項第四
    款、第二項及第十六條第一項第二款之規定，分別裁處受處
    分人如附表所示之罰鍰，並扣繳牌照。
二、異議人即受處分人丙○○則以：車牌號碼ＮＨ－五七○○號
    自小客車，原係伊所有，惟伊業於民國九十一年十二月十七
    日，將上開自小客車以新臺幣（下同）一千元出賣予經營資
    源回收之泓儒企業有限公司（以下簡稱泓儒公司），並約定
    作為廢五金回收使用，不得行駛於公路，未料對方竟違約使
    用該車，而原處分機關不察，仍對伊裁處，顯有違誤，爰依
    法聲明異議等語。
三、按汽車使用吊銷、註銷之牌照行駛者，處汽車所有人三千六
    百元以上一萬零八百元以下罰鍰，並禁止其行駛；汽車照後
    鏡設備不全或損壞不予修復，或擅自增、減、變更原有規格
    致影響行車安全者，處汽車所有人九百元以上一千八百元以
    下罰鍰；道路交通管理處罰條例關於車輛所有人之處罰，如
    應歸責於車輛駕駛人者，處罰車輛駕駛人，該條例第十二條
    第一項第四款、第十六條第一項第二款及八十五條第二項分
    別定有明文。經查：
  (一)本件違規之車牌號碼ＮＨ－五七○○號自小客車，於附表所
    示之時間、地點，因「汽車未懸掛牌照行駛公路」及「右後
    視鏡損壞未修復」等交通違規情事為警查獲時，汽車駕駛人
    均為丁○○，而非受處分人等情，業據證人即舉發本件違規
    之警員甲○○於本院訊問時結證屬實，並有臺中縣警察局中
    縣警交字第HB0000000、HB0000000、HB00
    00000、HC0000000、HB0000000、HB0
    000000、HC0000000號舉發違反道路交通管理
    事件通知單影本各一份及證人甲○○所提出舉發現場照片二
    張在卷可稽。
  (二)另受處分人確於九十一年十二月十七日，因資源回收，而將
    上開車輛以一千元之價格出賣予泓儒公司，訂約時並約定泓
    儒公司不得以該車行駛於道路等情，業經證人即泓儒公司職
    員乙○○於本院訊問時證述屬實，並有買賣契約書一份附卷
    可稽。另證人乙○○復證述：泓儒公司嗣於九十二年一月一
    日，再將本件違規車輛出賣予丁○○，當時業將車子行李蓋
    切除，玻璃亦已拔下，所以不太可能重新組裝回去等語，核
    與證人甲○○於本院訊問時證述舉發違規時，該違規車輛之
    後座已切除，變成貨車等情相符，足證受處分人所辯違規車
    輛業已出賣供作資源回收之用等情，核屬可信。
  (三)本件違規車輛於如附表所示之交通違規時間，既已在受處分
    人將該車售予泓儒公司之後，客觀上受處分人對於輾轉買受
    該車之丁○○使用該車（連同牌照）之行為已無從再為事實
    上之掌控管理。前揭「汽車未懸掛牌照行駛公路」及「右後
    視鏡損壞未修復」等交通違規事由，即屬無可歸責於受處分
    人。從而，受處分人前揭所辯即非無據，尚堪採信。又丁○○駕駛本件違規車輛時，並未懸掛牌照等情，已據證人甲○○於本院訊問時證述明確，並有前揭照片二紙存卷可查，且
    該違規車輛之牌照業因逾期未受檢，而於八十七年六月十日
    遭註銷等情，亦有卷附汽車車籍查詢一份可參，是本件違規
    之事實，應係道路交通管理處罰條例第十二條第一項第八款
    之「牌照業經繳銷、報停、吊銷、註銷，無牌照仍行駛」，
    上開舉發違反道路交通管理事件通知書及裁決書雖記載法條
    及違規事由有誤，然就本件責任歸屬而言，其結果並無二致
    ，併此敘明。原處分機關未能詳查及此，就此部分並未處罰
    汽車駕駛人，仍裁處受處分人如附表所示之罰鍰，自非允洽
    。本件異議為有理由，原處分均應予撤銷，由本院另為受處
    分人不罰之諭知。
四、另本件汽車駕駛人丁○○有違反道路交通管理處罰條例第十
    二條第一項第一款、第二款及第十六條第一項第二款之行為
    ，並依同條例八十五條第二項應受歸責，就原關於車輛所有
    人應受之處罰，當由原處分機關或其他有權處分之機關依法
    裁處，附此敘明。
五、據上論斷，應依道路交通案件處理辦法第二十條前段，裁定
    如主文。
中    華    民    國    95    年     5    月    26    日
                  刑事第三庭    法  官  郭 妙 俐
上正本證明與原本無異。
如不服本裁定，應於裁定送達後五日內向本院提出抗告狀。
中    華    民    國    95    年     5    月    26    日
                                書記官  陳 玉 芬
附表：
┌──┬───────────┬───────────┬──────┐
│編號│裁決書單號（中監違字第│違規時點、地點        │原裁罰內容  │
│    │裁六○－）            │                      │            │
├──┼───────────┼───────────┼──────┤
│一  │ＨＢ0000000    │94年9月14日18時30分、 │新臺幣10800 │
│    │                      │臺中縣霧峰鄉○○路與林│  元        │
│    │                      │森路口                │            │
├──┼───────────┼───────────┼──────┤
│二  │ＨＢ0000000    │94年3月6日3時17分、臺 │新臺幣10800 │
│    │                      │中縣霧峰鄉○○路      │元          │
├──┼───────────┼───────────┼──────┤
│三  │ＨＢ0000000    │93年12月27日6時32分、 │新臺幣10800 │
│    │                      │臺中縣霧峰鄉○○路    │元          │
├──┼───────────┼───────────┼──────┤
│四  │ＨＢ0000000    │93年7月17日17時42分、 │新臺幣10800 │
│    │                      │臺中縣霧峰鄉省諮議會前│元          │
├──┼───────────┼───────────┼──────┤
│五  │ＨＢ0000000    │93年8月23日5時34分、  │新臺幣10800 │
│    │                      │臺中縣霧峰鄉○○路    │元          │
├──┼───────────┼───────────┼──────┤
│六  │ＨＣ0000000    │94年4月5日6時40分、臺 │新臺幣12600 │
│    │                      │中縣霧峰鄉○○路      │元          │
├──┼───────────┼───────────┼──────┤
│七  │ＨＣ0000000    │94年12月14日12時42分、│新臺幣3600元│
│    │                      │臺中縣霧峰鄉○○路    │牌照扣繳    │
└──┴───────────┴───────────┴──────┘
 附註：除編號六舉發違規事實為「汽車未懸掛牌照行駛公路」
及「右後視鏡損壞未修復」外，其於編號之舉發違規事實均為「
汽車未懸掛牌照行駛公路」


司法院資訊處製作；財團法人民間司法改革基金會備份。
